【裁判字號】    97,訴,4250
【裁判日期】    971117
【裁判案由】    毒品危害防制條例
【裁判全文】
臺灣板橋地方法院刑事判決              97年度訴字第4250號
公  訴  人  臺灣板橋地方法院檢察署檢察官
被      告  甲○○
                    （現另案於臺灣臺中女子監獄執行）
上列被告因違反毒品危害防制條例案件，經檢察官提起公訴（97
年度毒偵字第7012號、第7013號、第7016號），嗣因被告就被訴
事實為有罪之陳述，本院告知被告簡式審判程序之旨，並聽取當
事人之意見後，裁定改由受命法官獨任依簡式審判程序進行，判
決如下：
    主  文
甲○○犯如附表所示之罪，各處如附表所示之刑。應執行有期徒
刑壹年柒月。
    事  實
一、甲○○前因施用毒品案件，經臺灣臺中地方法院裁定送觀察
    、勒戒後，因認無繼續施用毒品之傾向，而於民國93年6 月
    8 日觀察、勒戒執行完畢釋放出所，並經臺灣臺中地方法院
    檢察署檢察官於93年6 月16日以93年度毒偵緝字第113 號不
    起訴處分確定。甲○○於上開觀察、勒戒執行完畢釋放後之
    5 年內，復因施用毒品案件，經臺灣臺中地方法院於95年4
    月20日以95年度訴字第809 號判處有期徒刑9 月，並於95年
    5 月8 日確定，嗣於95年11月7 日執行完畢。詎甲○○猶不
    知悔改，竟又分別基於施用第一級毒品海洛因及施用第二級
    毒品甲基安非他命之犯意，於如附表所示之時間、地點，以
    如附表所示之施用方式，分別施用海洛因、甲基安非他命，
    嗣於如附表備註欄所示之時間、地點為警逮捕或攔檢，且均
    採集其尿液送驗，因而查獲上情。
二、案經南投縣政府警察局草屯分局、彰化縣警察局彰化分局報
    告臺灣南投地方法院檢察署檢察官、臺灣彰化地方法院檢察
    署呈請臺灣高等法院檢察署檢察長令轉臺灣板橋地方法院檢
    察署檢察官偵查起訴。
    理  由
壹、程序方面：
    按本件被告甲○○所犯係死刑、無期徒刑、最輕本刑為3 年
    以上有期徒刑以外之罪，其於準備程序就前揭被訴事實為有
    罪之陳述，經法官告知簡式審判程序之旨，並聽取其與檢察
    官之意見後，本院認無不得或不宜改依簡式審判程序進行之
    處，爰依刑事訴訟法第273 條之1 第1 項、第284 條之1 ，
    裁定本件由受命法官獨任進行簡式審判程序，合先敘明。
貳、實體方面：
  一、認定事實部分：
      訊據被告甲○○對於前揭犯罪事實均坦承不諱，本院復審
      酌：
    (一)查被告前因施用毒品案件，有如犯罪事實欄所載經送觀察
      勒戒、勒戒執行完畢釋放之紀錄，且有論罪科刑及執行完
      畢之紀錄，此有臺灣高等法院被告前案紀錄表1 份在卷可
      按。是被告於涉本案之前，業曾因施用毒品案件，經送前
      揭觀察、勒戒，且於前揭觀察、勒戒執行完畢釋放後之5
      年內，再犯前揭施用毒品之罪甚明。
    (二)次查，經警將自被告處先後所採之尿液送驗結果，均係呈
      嗎啡陽性反應，且其中如附表編號3 為警查獲時所採尿液
      經送驗結果，另有呈現甲基安非他命陽性反應，此有警方
      所採尿液之代號及真實姓名對照表3 份、詮昕科技股份有
      限公司97年5 月23日編號00000000號、97年6 月2 日編號
      00000000號、97年6 月26日編號00000000號濫用藥物尿液
      檢驗報告各1 份在卷可稽。又查：
      1.海洛因施用入人體後水解還原成嗎啡，再循嗎啡之代謝
        方式排出體外，業據行政院衛生署藥物食品檢驗局以73
        藥檢壹字第030221號函說明綦詳，且尿液中能否驗出嗎
        啡陽性反應，與其投與量、投與途徑、採尿時間、個人
        體質及檢測方法之靈敏度有關，國外曾有文獻報導注射
        6 毫克之海洛因鹽酸鹽，其代謝物嗎啡之平均可檢出時
        限約為26小時，亦經行政院衛生署藥物食品檢驗局於81
        年9 月8 日以（81）藥檢壹字第8114885 號函釋明在案
        。
      2.甲基安非他命經口服投與後，約百分之70於24小時內自
        尿中排出，約百分之90於96小時內自尿中排出，由於目
        前國內尿液中甲基安非他命之檢驗僅為鑑定其是否呈陽
        性反應，尚未定其含量，且甲基安非他命成分之檢出與
        其投與方式、投與量、個人體質、採尿時間與檢測儀器
        之精密度等諸多因素有關，因此僅憑尿液中呈甲基安非
        他命陽性反應，並無法確實推算吸食時間距採集時間之
        長短，惟依上述資料推斷，最長可能不會超過4 日即96
        小時，此經行政院衛生署藥物食品檢驗局於81年2 月8
        日以（81）藥檢壹字第001156號函釋明在案。
      3.再者，前揭尿液檢驗報告載明係以ＧＣ／ＭＳ（即氣相
        層析質譜儀分析法）方法作為確認檢驗之方式，而該方
        法之原理係檢品經氣化後，通過層析管分離純化，再將
        純化後之成分循序送入質譜儀做個別鑑定。因質譜儀所
        測定之圖譜，在化學上被公認具有指紋特性，故可據以
        完全判定該檢品係為何種化合物。職是，台北榮民總醫
        院即認為若以氣相層析質譜儀（ＧＣ／ＭＳ）作藥物及
        其代謝產物之定性及定量分析，幾乎不會有偽陽性反應
        產生，此經該院於83年4 月7 日以83北總內字第3059號
        函釋明在案。
      4.準此而論，被告之尿液經以氣相層析質譜儀分析法檢驗
        ，既係呈嗎啡及甲基安非他命陽性反應，顯見被告應有
        在前揭犯罪時間施用海洛因及甲基安非他命之行為甚明
        。
    (三)綜上所述，被告前曾施用毒品，經送前揭觀察、勒戒，而
      於前揭觀察、勒戒執行完畢釋放後，5 年內再犯前揭施用
      毒品之罪，嗣後又為本件施用毒品犯行，事證應屬明確，
      其犯行應堪認定。
  二、論罪科刑：
    (一)查海洛因、甲基安非他命分屬毒品危害防制條例第2 條第
      2 項第1 款所規定之第一級毒品及同條項第2 款所規定之
      第二級毒品，核被告所為，係犯毒品危害防制條例第10條
      第1 項施用第一級毒品罪及同條第2 項施用第二級毒品罪
      。被告持有毒品，復進而施用，其持有毒品之低度行為，
      為施用毒品之高度行為所吸收，均不另論罪。又被告上開
      施用第一級毒品罪及施用第二級毒品罪，犯意各別，且係
      分別所為，自應分論併罰之。另被告所為如附表編號4 所
      示犯行，係因另涉及竊盜案件於接受調查時，主動向員警
      坦承施用毒品犯行，有被告於97年6 月13日之調查筆錄1
      份可憑，是被告對於未發覺之罪自首而接受裁判，爰依刑
      法第62條前段規定，減輕其刑。被告前有如犯罪事實欄所
      載論罪科刑及執行完畢之紀錄，業如前述，其受有期徒刑
      執行完畢，於5 年以內故意再犯本件最重本刑為有期徒刑
      以上之罪，均為累犯，應依刑法第47條第1 項規定，各加
      重其刑，其中如附表編號4 犯行部分，應依法先加後減之
      。
    (二)本院審酌被告施用毒品，足以戕害其身心，滋生其他犯罪
      ，惡化治安，嚴重損及公益，且被告前曾多次犯有施用毒
      品，復經觀察勒戒執行完畢，其竟再為本件施用毒品犯行
      ，顯見其不思悔改，自我控制能力亦顯不佳；惟另考量被
      告於犯後已能坦承犯行，而其施用毒品之行為於本質上係
      屬自我戕害行為，反社會性之程度應屬較低等一切情狀，
      酌情分別量處如主文所示之刑，並定其應執行之刑，以資
      懲儆。
據上論斷，應依刑事訴訟法第273 條之1 第1 項、第299 條第1
項前段，毒品危害防制條例第10條第1 項、第2 項，刑法第11條
前段、第51條第5 款、第62條前段、第47條第1 項，判決如主文
。
本案經檢察官陳姿雯到庭執行職務。
中    華    民    國    97    年    11    月    17    日
                  刑事第二庭    法  官  吳幸娥
以上正本證明與原本無異
如不服本判決應於送達後10日內向本院提出上訴狀
                                書記官  陳靜怡
中    華    民    國    97    年    11    月    17    日
┌─────────────────────────────────────────┐
│附表                                                                              │
├──┬──────────────┬─────┬────────┬────────┤
│編號│犯罪事實                    │罪名      │宣告刑、減得之刑│備註            │
├──┼──────────────┼─────┼────────┼────────┤
│一  │被告於民國97年5 月13日18時25│甲○○施用│處有期徒刑捌月  │於97年5 月13日18│
│    │分許為警採尿回溯26小時內某時│第一級毒品│                │時25分許，因為彰│
│    │，在南投縣南投市○○路○ 段29│，累犯    │                │化縣警察局彰化分│
│    │1 巷41號住處內，以注射針筒注│          │                │局毒品列管人口，│
│    │射海洛因之施用方式，施用海洛│          │                │而經警採集其尿液│
│    │因1 次。                    │          │                │送驗。          │
├──┼──────────────┼─────┼────────┼────────┤
│二  │被告於97年5 月16日22時許，在│甲○○施用│處有期徒刑捌月  │於97年5 月17日上│
│    │南投縣草屯鎮○○路旁小廟內，│第一級毒品│                │午10時50分許，在│
│    │以注射針筒注射海洛因之施用方│，累犯    │                │南投縣草屯鎮碧山│
│    │式，施用海洛因1 次。        │          │                │路與碧興路口前，│
│    │                            │          │                │因其形跡可疑，為│
│    │                            │          │                │警攔檢盤查，並採│
│    │                            │          │                │集其尿液送驗。  │
├──┼──────────────┼─────┼────────┼────────┤
│三  │被告於97年5 月17日上午10時50│甲○○施用│處有期徒刑肆月  │同上。          │
│    │分許為警採尿回溯96小時內某時│第二級毒品│                │                │
│    │許，在上開地點，以將甲基安非│，累犯    │                │                │
│    │他命置入玻璃球吸食器內燒烤，│          │                │                │
│    │再吸食其煙霧之施用方式，施用│          │                │                │
│    │甲基安非他命1 次。          │          │                │                │
├──┼──────────────┼─────┼────────┼────────┤
│四  │被告於97年6 月13日12時許為警│甲○○施用│處有期徒刑柒月  │於97年6 月13日11│
│    │採尿回溯26小時內某時許，在其│第一級毒品│                │時許，因另涉及竊│
│    │位於上開南投市○○路住處內，│，累犯    │                │盜案件接受調查向│
│    │以注射針筒注射海洛因之施用方│          │                │警員坦承施用毒品│
│    │式，施用海洛因1 次。        │          │                │，並採集其尿液送│
│    │                            │          │                │驗。            │
└──┴──────────────┴─────┴────────┴────────┘
附錄本判決論罪科刑之法條：
毒品危害防制條例第10條
    施用第一級毒品者，處6 月以上5 年以下有期徒刑。
    施用第二級毒品者，處3 年以下有期徒刑。


司法院資訊處製作；財團法人民間司法改革基金會備份。
